【裁判字號】    89,易,1455
【裁判日期】    900313
【裁判案由】    家庭暴力防治法等
【裁判全文】
臺灣新竹地方法院刑事判決                        八十九年度易字第一四五五號
    公  訴  人  臺灣新竹地方法院檢察署檢察官
    被      告  甲○○
右列被告因家庭暴力防治法等案件，經檢察官提起公訴（八十九年度偵字第六四○一
號），本院判決如左︰
    主  文
甲○○違反法院依家庭暴力防治法第十三條所為禁止實施家庭暴力行為之裁定，累犯
，處有期徒刑月，如易科罰金，以佰元折算壹日。
    事  實
一、甲○○前於民國八十八年間因傷害案件，經本院竹東簡易庭於八十九年三月二十
    四日以八十九年度竹東簡字第二八號，判處有期徒刑二月並諭知易科罰金之折算
    標準確定，其於八十九年四月二十一日易科罰金執行完畢。又於八十九年一月十
    五日因違反家庭暴力防治法案件，經本院於八十九年七月三日以八十九年度易字
    第三三一號，判處拘役五十日並諭知易科罰金折算標準確定，其於八十九年七月
    三十一日易科罰金執行完畢後。再於八十九年六月七日因違反家庭暴力防治法案
    件，經本院於八十九年十二月八日以八十九年度易字第一二九八號判處拘役五十
    五日並諭知易科罰金折算標準。
二、緣甲○○係乙○○之父親，二人間具有家庭暴力防治法第三條第三款所稱家庭成
    員之關係，甲○○曾因對於乙○○實施身體上不法侵害之行為，經乙○○向本院
    聲請民事暫時保護令，經本院先核發八十八年度暫家護字第一五○號民事暫時保
    護令，嗣於八十九年二月二十二日核發八十九年度家護字第二十三號民事通常保
    護令，裁定禁止甲○○對乙○○實施身體或精神上不法侵害之行為。詎甲○○收
    受該民事通常保護令而明知本院裁定禁止事項，猶不知悔改，另行基於違反民事
    通常保護令之犯意，而於八十九年十一月七日下午六時四十分許，在其位於新竹
    縣竹東鎮○○路○段八十巷四十弄七號住處內，與乙○○因晚餐問題發生口角爭
    執，乙○○一時意氣端走飯菜，甲○○竟出言以「幹你娘」三字經辱罵乙○○，
    乙○○心急，手持飯菜沿餐桌逃跑，甲○○則持椅凳追趕乙○○，對於乙○○實
    施精神上不法侵害之家庭暴力行為，嗣經其妻羅秀玉適時出面制止，並報警處理
    。
三、案經乙○○訴由新竹縣警察局竹東分局報請臺灣新竹地方法院檢察署檢察官偵查
    起訴。
    理  由
一、訊據被告甲○○矢口否認有何前揭違反民事保護令犯行，辯稱：乙○○不給伊吃
    飯把菜端走，為了要把菜拿回來吃，所以才會追趕她，並沒有拿椅凳追打她，也
    沒有罵她三字經云云。經查：
  （一）被告於前揭時地口出「幹你娘」三字經辱罵乙○○，手持椅凳沿餐桌追趕乙
        ○○，而對於乙○○實施精神上之不法侵害等事實，業經告訴人乙○○迭於
        警訊、偵審中指訴綦詳，且堅稱不移，核與在場證人即被告之妻羅秀玉於偵
        審中證述情節相符，況被告於本院自承：伊沿餐桌追趕告訴人，係要告訴人
        放下手上飯菜之情，另不否認告訴人所端持菜盤事後破碎之事實，是認告訴
        人、證人上開告訴、證述，較足採信，被告空言否認上情，無足採信。
  （二）又，被告曾因對告訴人實施身體上不法侵害之行為，經告訴人向本院申請民
        事暫時保護令，經本院先核發八十八年度暫家護字第一五○號民事暫時保護
        令，嗣於八十九年二月二十二日核發八十九年度家護字第二十三號民事通常
        保護令，裁定禁止被告對於告訴人實施身體或精神上不法侵害之行為，期間
        為一年等事實，已據被告於本院自承收受該民事保護令且知悉裁定禁止事項
        等語，復有本院八十九年度家護字第二十三號民事通常保護令在卷可憑，是
        以被告於民事通常保護令有效期間內，違反保護令所定禁止行為，亦堪認定
        。
  （三）綜上所述，被告甲○○違反民事通常保護令之犯行，堪予認定，自應依法予
        以論罪科刑。
二、查被告甲○○所為，違反法院依家庭暴力防治法第十三條規定核發民事通常保護
    令所定之禁止實施精神上不法侵害之行為，核係犯家庭暴力防治法第五十條第一
    款之違反保護令罪。另被告前於八十八年間因傷害案件，經本院竹東簡易庭於八
    十九年三月二十四日以八十九年度竹東簡字第二八號，判處有期徒刑二月並諭知
    易科罰金之折算標準確定，其於八十九年四月二十一日易科罰金執行完畢，有臺
    灣高等法院被告全國前案紀錄表在卷可按，其前受有期徒刑執行完畢，於五年以
    內再犯本件最重本刑為有期徒刑以上之罪，為累犯，應依刑法第四十七條之規定
    加重其刑。爰審酌本院民事庭先後核發八十八年度暫家護字第一五○號民事暫時
    保護令、八十九年度家護字第二十三號民事通常保護令，被告先後於八十九年一
    月十五日、八十九年六月七日分別違反保護令裁定禁止事項，經本院分別以八十
    九年度易字第三三一號、八十九年度易字第一二九八號，各判處拘役五十日、五
    十五日，有本院刑事判決二份在卷足按，詎被告猶不思悔改，再次漠視法律而予
    違犯，犯後又否認犯行，顯無悔意，及其犯罪所生危害等一切情狀，量處如主文
    所示之刑，並諭知易科罰金之折算標準。
三、又被告行為後，刑法第四十一條業於九十年一月四日修正為「犯最重本刑為五年
    以下有期徒刑以下之刑之罪，而受六月以下有期徒刑或拘役之宣告，因身體、教
    育、職業、家庭之關係或其他正當事由，執行顯有困難者，得以一元以上三元以
    下折算一日，易科罰金。但確因不執行所宣告之刑，難收矯正之效或難以維持法
    秩序者，不在此限。」「併合處罰之數罪，均有前項情形，其應執行之刑逾六月
    者，亦同。」並於同年月十日公布施行，於同年月十二日生效，雖就本案法定刑
    為有期徒刑三年以下之罪部分，不生新舊法有利被告與否之比較，惟因法律既以
    修正如上，本院自應援引刑法第二條第一項前段之規定，適用裁判時之法律，附
    此敘明。
四、公訴意旨另以：被告甲○○持椅凳欲追打告訴人乙○○，並出言「幹你娘」等語
  ，使告訴人心生畏懼，因認被告涉犯刑法第三百零五條之恐嚇罪嫌。惟按刑法第
    三百零五條之恐嚇罪，所稱以加害生命、身體、自由、名譽、財產之事，恐嚇他
    人者，係指以使人生畏怖心為目的，而通知將加害之旨於被害人而言（最高法院
    五十二年度台上字第七五一號判例參照），查被告上開所為，致使告訴人心生害
    怕，擔心遭被告追打，此據告訴人於本院陳稱在卷，殊難認致使告訴人產生畏怖
    心，自不能證明被告確有恐嚇犯行，惟因公訴人認此與本院前開論科之罪間，有
    牽連犯之裁判上一罪關係，本院不另為無罪之諭知，附此敘明。
據上論斷，應依刑事訴訟法第二百九十九條第一項前段，家庭暴力防治法第五十條第
一款，刑法第十一條前段、第二條第一項前段、第四十七條、第四十一條第一項前段
，罰金罰鍰提高標準條例第二條，判決如主文。
本案經檢察官章京文到庭執行職務。
中      華      民      國    九十      年      三      月     十三     日
                                      臺灣新竹地方法院刑事第一庭
                                          法  官    黃  美  文
右正本證明與原本無異。
如不服本判決，應於判決送達後十日內向本院提出上訴狀( 應附繕本 )，上訴於
臺灣高等法院。
                                          書記官    饒  興  蘭
中      華      民      國    九十      年      三      月     十三     日
附錄：
家庭暴力防治法第五十條第一款
違反法院依第十三條、第十五條所為之下列裁定者，為本法所稱之違反保護令罪，處
三年以下有期徒刑、拘役或科或併科新台幣十萬元以下罰金：
一、禁止實施家庭暴力行為。


司法院資訊處製作；財團法人民間司法改革基金會備份。
